【裁判字號】    89,上更(一),16
【裁判日期】    890502
【裁判案由】    違反毒品危害防制條例
【裁判全文】
臺灣高等法院花蓮分院刑事判決                八十九年度上更(一)字第一六號
    上   訴   人  臺灣高等法院花蓮分院檢察署檢察官
    上訴人即被告  乙○○
    指 定辯護 人  甲○○
右上訴人即被告因違反毒品危害防制條例案件，不服臺灣台東地方法院八十八年度訴
字第一一四號中華民國八十八年六月十六日第一審判決 (起訴案號：臺灣台東地方法
院檢察署八十七年度偵字第二二七二號 )，提起上訴，判決後經最高法院發回更審，
本院判決如左：
    主  文
原判決撤銷。
乙○○連續幫助施用第二級毒品，處有期徒刑壹年。又持有第二級毒品，處有期徒刑
柒月，扣案安非他命拾貳點公克，沒收銷燬之。應執行有期徒刑壹年肆月，扣案
之安非他命拾貳點公克沒收銷燬之。
    事  實
一乙○○曾因違反麻醉藥品管理條例，被判處有期徒刑五年四月確定，於民國 (下同
  ) 八十三年五月六日假釋出獄，又於八十四年間再犯，經判處有期徒刑四月 (目前
  因接續執行，自八十八年六月二十五日起，在台東監獄執行 )，詎不知悛悔，猶基
  於概括之犯意，連續於八十七年六、七月間某日，兩次在台東縣太平往知本路上，
  引介王文達向姓名年籍不詳，綽號「阿源 (或阿元) 」之販售第二級毒品安非他命
  者，以新台幣 (下同) 二、三千元價額，購入數量不詳安非他命，幫助王文達施用
  。嗣於同年七月二十七日晚上十一時許，王文達電話聯絡乙○○，由乙○○聯絡上
  開「阿源」者，持安非他命在臺東縣知本箱根飯店 (起訴書及原判決誤載為渡假村
  ) 王文達所投宿之客房，再以五千元代價販售第二級毒品毛重二‧五公克予王文達
  、范秀鳳（二人吸用部分另案由檢察官偵辦），而幫助王文達及范秀鳳施用。嗣經
  警於同年七月二十九日下午三時二十五分許，循線在台東市○○路二四三巷二弄八
  號王文達及范秀鳳住處，查獲王文達及范秀鳳正在施用安非他命，循線扣呼王文達
  與乙○○聯絡之呼叫器號碼0000000000號後，留王文達所有之0000
  000000之呼叫器號碼，乙○○即扣呼王文達所有之上開呼叫器並留下聯絡電
  話五一五五九九號，經警查詢得知該電話係位於臺東縣知本火車站前之租車行，隨
  即前往查證，當場查獲乙○○身上持有安非他命十二‧四公克( 檢驗後剩餘十二．
  三三公克 )。
二案經臺東縣警察局移送臺灣臺東地方法院檢察署檢察官偵查起訴。
    理  由
一訊據上訴人即被告乙○○對於右揭幫助施用及持有第二級毒品安非他命之犯行供承
  不諱，並稱：王文達說要買安非他命，伊只代為連絡不詳年籍，綽號「阿源」者賣
  給王文達，伊沒賣給王文達，是王文達要買安非他命，他也要買，所以在場，是各
  買各的云云，被告所供上情核與證人王文達於原審審理中證稱：「在我們被抓前，
  八十七年七月二十七日在知本箱根渡假村 (應是飯店) 與范秀鳳買了一次，是向乙
  ○○朋友買，但我是與乙○○打呼叫器聯絡，我是在箱根打的，乙○○到箱根時，
  打電話給他朋友，他朋友就來了，他朋友來時，我就說我要買五千元，是乙○○的
  朋友直接拿了一包安非他命給我，不知他名字，是乙○○聯絡他，在警訊中交代不
  出他的朋友名字，所以才說是向乙○○買的」；「八十七年七月二十九日被警查獲
  施用中之安非他命係同年七月二十七日向乙○○朋友購買，係在箱根飯店向乙○○
  之朋友所購，伊與范秀鳳同往知本遊玩，伊於該地打電話給乙○○請其至知本箱根
  飯店，後由其打電話給其朋友，並由其朋友將安非他命送至飯店來，透過此方式，
  託乙○○購買二、三次，乙○○擬購買時，會打電話問伊要不要，伊擬購買時亦係
  如此，曾於八十七年六、七月間，託乙○○代購二次，都係在太平往知本之路上，
  乙○○與其朋友騎機車，伊過去會合，每次購買二、三千元，買多少記不得了，那
  二次乙○○都在場」等語相符，應足採信。至王文達、范秀鳳於警局所供伊向被告
  購買安非他命云云，然按共同被告不利於己之陳述，可作為其他被告之犯罪證據，
  但其供述內容須確係不利於己，且無瑕疵可指，並應有補強證據，以佐證其供述為
  真實，始足當之。依毒品危害防制條例第十七條規定，犯該條例之罪，供出毒品來
  源，因而破獲者得減輕其刑，王文達、范秀鳳為吸用安非他命之人，供出向乙○○
  買進，已難謂係不利於己之供述( 最高法院八十二年台上字第二九六四號、八十四
  年台上字第二七九號判決參照 )。本件王、范二人於警局所供與偵審之供詞前後不
  符，彼等二人於警局之供詞，自難據為定罪之基礎，至被告持有安非他命部分，乃
  警方根據證人王文達所提供之呼叫器號碼聯絡後，被告立刻留下於知本火車站前之
  租車行動電話，且經警循線當場查獲其身上藏有重達十二．四公克安非他命( 檢驗
  後剩餘十二．三三公克 )，再扣案之毒品，經本院送經鑑定後，係安非他命無訛，
  亦有衛生署花蓮醫院八十九年二月十六花醫社字第六二四號函附卷可稽。綜上所
  述，被告犯罪事證已臻明確，犯行洵堪認定。
二核被告所為係犯毒品危害防制條例第十條第二項、刑法第三十條幫助施用第二級毒
  品罪及毒品危害防制條例第十一條第二項持有第二級毒品罪。兩項罪名，行為不同
  ，犯意各別，係屬數罪，應併合處罰。至其幫助施用第二級毒品罪部分，多次犯行
  ，時間緊接，手段及所犯構成要件相同，顯係基於概括犯意所為，應依刑法第五十
  六條連續犯論處，應依法加重其刑，又係幫助他人施用毒品，應依法減輕其刑，並
  依法先加後減。按被告與王文達乃好友，因王某欲吸用安非他命，但購買無門，遂
  由被告帶同至販賣安非他命之他人處，向他人購買安非他命，被告之行為構成幫助
  施用罪，( 最高法院八十三年台非字第六九號判例及臺灣高等法院檢察署暨所屬各
  級法院檢察署八十四年法律問題座談會第五十一案可資參照。 )檢察官以被告上述
  犯行，係犯毒品危害防制條例第四條第二項之販賣第二級毒品罪論處，殊有未洽，
  起訴法條應予變更。原審未察，亦依檢察官起訴法條論罪，亦有未合，被告執此上
  訴，指摘原判決不當，為有理由，自應撤銷改判。審酌被告之素行、犯罪動機、目
  的、一再犯罪，不知悛悔及對社會所生危害程度等一切情狀，量處如主文第二項所
  示之刑。並定其應執行之刑。扣案之第二級毒品安非他命經檢驗後剩餘之十二‧三
  三公克應依同條例第十八條第一項前段規定沒收銷毀之。而新台幣伍仟元無證據證
  明係被告販賣安非他命所得，依法不應沒收，併予明。
三公訴意旨另以被告於臺東縣逸軒飯店九三六號室內查獲之安非他命十二．八公克(
  起訴書誤載為十二．四公克 )另非法持有安非他命云云，然查上開安非他命係被告
  另案吸用安非他命部分之證物，( 參見原審年度毒聲字第八五號裁定 )，並經本院
  調閱臺灣臺東地方法院檢察署八十七年度偵字第二二七二號卷查證屬實，被告因該
  案施用安非他命，亦經原審裁定強制戒治中，即在逸軒飯店九三六號室內查獲十二
  ．八公克所涉及之持有毒品部分因與本件犯罪時間不同，又已施行強制戒治中，本
  院不再另為審理，但因公訴人認有裁判上一罪關係，故不另為不受理諭知，亦不就
  該案件所扣之安非他命十二．八公克另為沒收，併予明。
據上論斷，應依刑事訴訟法第三百六十九條第一項前段、第三百六十四條、第二百九
十九條第一項、第三百條、毒品危害防制條例第十條第二項、第十一條第二項、第十
八條第一項，刑法第三十條第一項、第五十六條、第十一條、第五十一條第五款，判
決如主文。
本案經檢察官崔紀鎮到庭執行職務。
中      華      民國      八十九      年    五    月     二     日
                                    審判長法官  吳  鴻  章
                                          法官  林  德  盛
                                          法官  黃  永  祥
右正本證明與原本無異。
如不服本判決，應於判決送達後十日內向本院提出上訴狀。其未敘述理由者，並應於
提出上訴狀後十日內向本院補提理由狀(均須附繕本)。
                                        書記官  洪  瑞  河
中      華      民      國      八十九      年    五    月     二     日


司法院資訊處製作；財團法人民間司法改革基金會備份。
